【裁判字號】    90,交上易,1649
【裁判日期】    901113
【裁判案由】    過失傷害等
【裁判全文】
臺灣高等法院臺南分院刑事判決            九十年度交上易字第一六四九號    Ｇ
      上  訴  人  臺灣雲林地方法院檢察署檢察官
      被      告  甲  ○  ○
右上訴人因過失傷害等案件，不服臺灣雲林地方法院九十年度交易字第二一○號中華
民國九十年八月三十日第一審判決（起訴案號：臺灣雲林地方法院檢察署九十年度偵
字第二六○七號），提起上訴，本院判決如左：
      主      文
原判決撤銷。
甲○○服用酒類，不能安全駕駛動力交通工具而駕駛，處有期徒刑參月，如易科罰金
，以參佰元折算壹日；又因過失傷害人，處有期徒刑肆月，如易科罰金，以參佰元折
算壹日。應執行有期徒刑陸月，如易科罰金，以參佰元折算壹日。
      事      實
一、甲○○於民國（下同）九十年五月十四日晚上約十時許，在雲林縣林內鄉某處食
    用摻有酒精之羊肉爐，而服用酒類，至次日五月十五日凌晨約一時許，已達不能
    安全駕駛動力交通之工具之酒醉狀態，猶仍駕駛車號ＹＺ─五九六號自小客車，
    由雲林縣斗六市○○○○○路往莿桐鄉方向行駛。途經斗六市○○路「台灣加油
    站」前，甲○○本應注意該路段屬郊區道路，車速限制不得超過時速六十公里，
    並應注意車前狀況，隨時採取必要之安全措施，且依當時天候晴朗、路面乾燥無
    缺陷、無障礙物、視距良好，客觀上亦無不能注意之情事，竟疏未注意減速慢行
    ，且未注意車前狀況，貿然以時速約七十公里超速行駛，於該日凌晨三時十五分
    許，適有乙○○駕駛車號ＹＥ─二三二九號自小貨車在上址與甲○○同車道行駛
    於甲○○前方，甲○○又因酒醉疏未注意車前狀況，致其所駕駛之車頭自後追撞
    乙○○自小貨車車尾，乙○○因而受有頭部外傷、腦震盪、右顳頭皮挫傷血腫、
    臉部前額挫擦傷等傷害。
二、案經乙○○告訴雲林縣警察局斗六分局移送臺灣雲林地方法院檢察署檢察官偵查
    起訴。
      理      由
一、被告甲○○對右揭事實坦承不諱，即其於本院審理中供稱：（問：甲○○你於民
    國九十年五月十四日晚上約十時許，在雲林縣林內鄉某處食用摻有酒精之羊肉爐
    ，而服用酒類，至次日五月十五日凌晨約一時許，已達不能安全駕駛動力交通之
    工具之酒醉狀態，猶仍駕駛車號ＹＺ－四五九六號自小客車，由雲林縣斗六市○
    ○○○○路往莿桐鄉方向行駛。是否？）案發前我是有吃羊肉爐；我當時是有超
    速行駛，．．．我是有過失等語（見本院九十年十月三十日審判筆錄），核與告
    訴人乙○○於警訊中及原審審理時所指稱：我有駕照，當時時速大約四十公里，
    我沒有喝酒。我駕駛自小貨車由斗六往莿桐方向右行，行至車禍地點時，我前方
    沒有任何車輛，忽然被後方車輛撞及後，我便昏過去，後來情形我便不曉得；當
    時我開在西平路上，突然有壹台車從我後面追撞各等語相符（見雲林縣警察局斗
    六分局九十年五月十五日偵訊筆錄，原審卷九十年八月二十一日審判筆錄），並
    據證人鄭价宏於原審證述現場情形及撞擊點無誤（見原審卷九十年八月二十一日
    審判筆錄），而依現場分析該兩車都未翻車，而現場留有刮地痕，足見該自小客
    車由後方直接撞及自小貨車後方並嚴重下陷，至底盤貼在地面，產生刮地痕，亦
    有警員報告書一紙、道路交通事故調查報告表一紙、現場照片四幀在卷足參，足
    證被告服用酒類，業已不能安全駕駛動力交通工具，以致肇事，殆無疑義。被告
    固辯稱：案發當時警察沒有對我作酒精檢測云云，惟查被告甲○○之酒精測試值
    之報告時間係九十年五月十五日，核與告訴人乙○○之酒精測試值之報告時間相
    符，且被告酒精血液測試值之檢驗結果大於二五七ｍｇ／ｄｌ，均有酒精血液測
    試值一紙在卷可考，是則上開測試值確係九十年五月十五日案發時所檢測之酒精
    值無訛。又查獲、測試或訊問過程，嫌疑人有昏睡叫喚不醒，送醫後，無法清醒
    ，無法言語，醫院抽血乙節，亦有測試觀察紀錄表一紙及所附酒醉駕車取締工作
    要領在卷足參，益微被告確有服用酒類致不能安全駕駛動力交通工具而駕駛之犯
    意無訛；而告訴人確受有頭部外傷、腦震盪、右顳頭皮挫傷血腫、臉部前額挫擦
    傷等傷害，亦有診斷證明書一紙附卷可稽。按汽車行車速度應依標誌之規定，無
    標誌者，在郊區不得超過時速六十公里，另汽車行駛時，駕駛人應注意車前狀況
    ，並隨時採取必要之安全措施，道路交通安全規則第九十三條第一項第一款前段
    、第九十四條第三項定有明文。本件被告自承考有駕照，其駕駛上開自小客車於
    郊區○○道上行駛，理應注應前揭道路交通安全規則，而事故發生時天候晴朗、
    路面乾燥無缺陷、無障礙物，視距復屬良好等情況，亦有上開道路交通事故調查
    報告表載明可考，依此判斷，客觀上亦無不能注意之情事，其竟未注意車前狀況
    ，貿然以時速約七十公里之速度，超速行駛，以致所駕駛之車頭自後追撞告訴人
    向小貨車車尾，致告訴人因而受有上開等傷害，故被告之上述駕駛行為，顯已違
    反前揭道路交通安全規則所賦予之注意義務，其因而肇事，自有過失無疑，應負
    過失之責任。又被告之過失行為，與告訴人之上開傷害結果間，具有相當之因果
    關係，亦屬顯然。從而，被告之事證明確，犯行洵堪認定。
二、核被告所為，係犯刑法第一百八十五條之三之公共危險罪、第二百八十四條第一
    項前段之過失傷害罪。被告所犯上開二罪，犯意各別，罪名互殊，應予分論併罰
    。
三、原審以被告之罪證明確，因予論罪科刑，固非無見。惟（一）原判決理由欄內未
    翔實認定被告主觀上是否確無不能注意之情事及有無過失，並就被告駕駛上開自
    小客車於郊區○○道上行駛有無應注意之事項，及客觀上是否無不能注意而未注
    意車前狀況，以致於肇事等各節，均未予說明，顯有未洽。（二）又本院如上述
    所認定被告之過失駕駛行為，與告訴人之傷害結果間，具有相當之因果關係，惟
    原判決理由就此未予說明，亦有疏漏，即有未當。（三）原判對於被告服用酒類
    ，是否致不能安全駕駛動力交通工具，未明其認定之依據及理由，亦有未洽。
    檢察官依告訴人之聲請上訴意旨指摘原判決量刑過輕而有不當之處，雖無理由，
    然原判決既有上述可議之處，自應由本院將原判決予以撤銷改判。爰審酌被告之
    素行、犯罪之手段、方法、過失之程度、被害人所受之傷勢，迄今仍未與告訴人
    達成民事損害賠償之和解，及犯後態度等一切情狀，分別就被告所犯服用酒類，
    不能安全駕駛動力交通工具而駕駛部分，量處有期徒刑三月；就所犯過失傷害部
    分，量處有期徒刑四月，均諭知易科罰金以三百元折算一日之標準，並定其應執
    行刑為有期徒刑六月，並諭知易科罰金以三百元折算一日之標準。
據上論斷，應依刑事訴訟法第三百六十九條第一項前段、第三百六十四條、第二百九
十九條第一項前段，刑法第一百八十五條之三、第二百八十四條第一項前段、第四十
一條第一項前段、第五十一條第五款，罰金罰鍰提高標準條例第一條前段、第二條，
判決如主文。
本案經檢察官邱克斌到庭執行職務。
中    華    民    國      九十      年      十一      月      十三      日
                                  臺灣高等法院臺南分院刑事第一庭
                                      審判長法官  王    浦    傑
                                            法官  黃    三    哲
                                            法官  蘇    重    信
右正本證明與原本無異。
不得上訴。
              法院書記官  蔡    振    豐
中    華    民    國      九十      年      十一      月     十五       日
附錄法條：
中華民國刑法第一百八十五條之三：
服用毒品、麻醉藥品、酒類或其他相類之物，不能安全駕駛動力交通工具
而駕駛者，處一年以下有期徒刑、拘役或三萬元以下罰金。
刑法第二百八十四條第一項前項：因過失傷害人者，處六月以下有期徒刑、拘役或五
                              百元以下罰金。


司法院資訊處製作；財團法人民間司法改革基金會備份。
